臺灣臺北地方法院刑事判決　　　　　　 100年度易字第1305號
公　訴　人　臺灣臺北地方法院檢察署檢察官
被　　　告　江小冬
選任辯護人　方伯勳律師
　　　　　　李建慶律師
上列被告因竊盜案件，經檢察官提起公訴（100年度偵字第8232
號），因被告於準備程序中就被訴事實為有罪之陳述，經告以簡
式審判之旨，並聽取意見後，裁定進行簡式審判程序，本院判決
如下：
    主    文
江小冬攜帶兇器竊盜，處有期徒刑肆月，如易科罰金，以新臺幣
壹仟元折算壹日。緩刑貳年。
    犯罪事實
一、江小冬自民國86年5月16日起，由設於臺北市○○○路○段1
    號之國立臺灣大學僱用擔任工友一職迄今，原服務於學生事
    務處住宿服務組男13宿舍，職務內容為從事清潔、打掃傳送
    公文之工作，嗣於98年9月28日起即調至學生事務處衛生保
    健及醫療中心，職務內容為傳送公文、協助抽送病歷、接聽
    電話及清潔管理等。而江小冬因家境尚非寬裕，除須扶養極
    重度肢體障礙及精神障礙之母親，尚須照護重度精神障礙之
    弟弟，有相當之經濟需求。詎其竟意圖為自己不法之所有，
    於100年1月21日13時30分許，持其所有客觀上足對人之生命
    、身體、安全構成威脅具有危險性，可作為兇器使用之螺絲
    起子1支，前往該校是時已廢棄使用而無人居住之男13宿舍
    並啟門入內，於2樓浴室洗手檯下取出本已自該宿舍窗戶拆
    卸之鋁框框架，並持上揭螺絲起子予以拆解而將之置於自己
    實力支配之下而竊取得逞，欲持往變賣予資源回收業者以賺
    取錢財貼補家用，正綑綁整理之際，為該校校警黃耀南等人
    發現而查獲。
二、案經法務部調查局臺北市調查處移送臺灣臺北地方法院檢察
    署檢察官偵查起訴。
    理    由
一、本件被告江小冬所犯係死刑、無期徒刑或最輕本刑為3年以
    上有期徒刑或高等法院管轄第一審案件以外之罪，其於準備
    程序期日就被訴事實為有罪之陳述，經本院告知簡式審判程
    序之旨，並聽取公訴人、被告及選任辯護人之意見後，依刑
    事訴訟法第273條之1第1項規定，裁定進行簡式審判程序，
    是依刑事訴訟法第273條之2規定，本件之證據調查，不受同
    法第159條第1項、第161條之1、第161條之3、第163條之1及
    第164條至第170條規定之限制，合先敘明。
二、前揭事實業據被告江小冬於本院準備程序及審理時坦承不諱
    ，並經證人即國立臺灣大學總務處駐衛警察隊隊員黃耀南於
    法務部調查局調查及偵訊時證述明確（參見偵查卷第6頁至
    第7頁、第27頁至第28頁），另有國立臺灣大學之總務處駐
    衛警察隊員警工作紀錄簿1紙、100年度第1、2次技工、工友
    人事評審委員會紀錄2份、100年5月19日校人字第100002002
    1號函1紙及相片13幀（見偵查卷第9頁、第18頁至第20頁、
    第32頁至第37頁，本院卷第7頁）在卷可稽，足認被告上揭
    任意性自白與事實相符，被告攜帶兇器竊盜犯行已堪認定，
    應依法論科。
三、新舊法比較：
    按行為後法律有變更者，適用行為時之法律。但行為後之法
    律有利於行為人者，適用最有利於行為人之法律，刑法第2
    條第1項定有明文。查被告江小冬為如犯罪事實所示攜帶兇
    器竊盜犯行後，刑法第321條第1項業於100年1月26日修正公
    布，並自公布日施行，修正前刑法第321條第1項係規定「犯
    竊盜罪而有左列情形之一者，處六月以上、五年以下有期徒
    刑：一、於夜間侵入住宅或有人居住之建築物、船艦或隱匿
    其內而犯之者。二、毀越門扇、牆垣或其他安全設備而犯之
    者。三、攜帶兇器而犯之者。四、結夥三人以上而犯之者。
    五、乘火災、水災或其他災害之際而犯之者。六、在車站或
    埠頭而犯之者。」，修正為「犯竊盜罪而有下列情形之一者
    ，處六月以上、五年以下有期徒刑，得併科新臺幣十萬元以
    下罰金：一、侵入住宅或有人居住之建築物、船艦或隱匿其
    內而犯之者。二、毀越門扇、牆垣或其他安全設備而犯之者
    。三、攜帶兇器而犯之者。四、結夥三人以上而犯之者。五
    、乘火災、水災或其他災害之際而犯之者。六、在車站、埠
    頭、航空站或其他供水、陸、空公眾運輸之舟、車、航空機
    內而犯之者。」經比較修正前、後之規定，可知刑法第321
    條第1項之法定本刑，修正前並無併科罰金刑部分，修正後
    增列「得併科新臺幣10萬元以下罰金」之規定；又修正前刑
    法第321條第1項第1款係規定「夜間侵入住宅或有人居住之
    建築物、船艦或隱匿其內而犯之者」，修正後不限於「夜間
    」，而為「侵入住宅或有人居住之建築物、船艦或隱匿其內
    而犯之者」；另修正前刑法第321條第1項第6款限於「在車
    站或埠頭而犯之」，修正後「在車站、埠頭、航空站或其他
    供水、陸、空公眾運輸之舟、車、航空機內而犯之者」均係
    犯刑法第321條第1項第6款之罪。綜上，修正後刑法第321條
    第1項之規定並非較有利於被告。
四、論罪科刑之理由：
  (一)按刑法第321條第1項第3款之攜帶兇器竊盜罪，係以行為人
    攜帶兇器竊盜為其加重條件；而所謂兇器，其種類並無限制
    ，凡客觀上足對人之生命、身體、安全構成威脅，具有危險
    性之兇器均屬之，且祇須行竊時攜帶此種具有危險性之兇器
    為已足，並不以攜帶之初有行兇之意圖為必要（最高法院79
    年台上字第5253號、94年度台上字第3149號判決意旨參照）
    。查被告江小冬攜帶其所有之螺絲起子1支至本案竊盜犯罪
    現場，雖未扣案，惟該螺絲起子屬金屬材質，質地堅硬，且
    前端尖銳，可供人持以對外攻擊，如用以施暴、脅迫、甚或
    單純抵抗，依一般社會觀念，為客觀上足以對人之身體、生
    命、安全構成威脅，具有危險性，為刑法第321條第1項第3
    款所稱之兇器無誤。故核被告之所為，係犯修正前刑法第32
    1條第1項第3款之攜帶兇器加重竊盜罪。又被告於案發時，
    係自行開啟國立臺灣大學是時已廢棄使用且無人居住之男13
    宿舍之大門入內，故未構成刑法第321條第1項第2款所示之
    「毀越門扇」（最高法院22年上字第454號判例意旨、24年
    度總會決議意旨可參）情事，附此敘明。
  (二)另按犯罪之情狀顯可憫恕，認科以最低度刑仍嫌過重者，得
    酌量減輕其刑。刑法第59條定有明文。蓋刑事審判旨在實現
    刑罰權之分配的正義，故法院對有罪被告之科刑，應符合罪
    刑相當之原則，使輕重得宜，罰當其罪，以契合社會之法律
    感情，此所以刑法第57條明定科刑時應審酌一切情狀，尤應
    注意該條所列10款事項以為科刑輕重之標準，並於同法第59
    條賦予法院以裁量權，如認犯罪之情狀可憫恕，認科以最低
    度刑仍嫌過重者，得酌量減輕其刑，俾使法院就個案之量刑
    ，能為適當之斟酌。而刑法第59條之所謂犯罪之情狀，應審
    酌其犯罪有無可憫恕之事由，即有無特殊之原因與環境，在
    客觀上足以引起一般同情，暨宣告法定低度刑，是否猶嫌過
    重等因素，以為判斷（最高法院38年臺上字第16號、45年臺
    上字第1165號及51年臺上字第899號判例意旨參照）。復按
    刑法第59條所謂「犯罪之情狀」，與同法第57條所謂「一切
    情狀」，並非有截然不同之領域，於裁判上酌減其刑時，應
    就犯罪一切情狀（包括刑法第57條所列舉之10款事項），予
    以全盤考量，審酌其犯罪有無可憫恕之事，以為判斷，故適
    用刑法第59條酌量減輕其刑時，並不排除第57條所列舉10款
    事由之審酌（最高法院80年度台上字第3694號判決意旨參照
    ）。衡酌被告為國小畢業，學歷非高，謀職不易，雖於86年
    5月16日起即任職於國立臺灣大學，擔任工友一職迄今，惟
    因家境非屬寬裕，且除須扶養極重度肢體障礙及精神障礙之
    母親外，尚須照護重度精神障礙之弟弟，有相當之經濟需求
    ，此等情事，除經被告之選任辯護人於本院準備程序中陳述
    明確外，惡性非重，犯罪手段亦屬平和，且所竊取之鋁框框
    架尚未及變賣，國立臺灣大學所受實害非鉅。綜上各情，堪
    認被告涉犯本案犯行，實因承受過重生活經濟壓力，乃一時
    失慮致罹刑典，於情尚堪憫恕，縱科以攜帶兇器加重竊盜罪
    之法定最輕本刑猶嫌過重，有情輕法重失衡之情形，是對被
    告所犯上開犯罪事實所示竊盜犯行，爰依刑法第59條之規定
    ，酌予減輕其刑。
  (三)爰審酌被告：(1)前於73年間有偽造文書之犯罪紀錄，然素行
    尚非不良，有臺灣高等法院被告前案紀錄表1份在卷可佐；
    (2)不思以正途取財，任意竊取他人財物，所為應受非難；(3)
    惟犯罪手段尚稱平和，且所竊財物雖已置於實力支配之下，
    然尚未變賣，被害人未受實際損失；(4)國小畢業之智識程度
    、家庭經濟勉持之生活狀況（見被告調查筆錄人別欄所載，
    偵查卷第16頁）；(5)犯後坦承犯行等一切情狀，量處如主文
    所示之刑，並諭知易科罰金之折算標準。
  (四)至被告所有且供本件竊盜犯行所用之螺絲起子1支，未據扣
    案，且非違禁物，被告亦自承已不知置於何處（參見本院卷
    第20頁），復無證據證明尚屬存在，為免沒收困難，爰不宣
    告沒收。
五、末查，被告前於73年間因偽造文書案件，經本院以78年度訴
    緝字第38號判決判處有期徒刑6月，減為有期徒刑3月確定，
    於78年4月14日易科罰金執行完畢後，5年以內未曾因故意犯
    罪受有期徒刑以上刑之宣告，有臺灣高等法院被告前案紀錄
    表1份為憑。被告迄今仍任職於國立臺灣大學，此有上揭國
    立臺灣大學100年5月19日校人字第1000020021號函在卷可佐
    ，其因一時失慮，致觸刑章，本院審酌上情，認被告經此科
    刑教訓，當知警惕而無再犯之虞，因認其所受上開刑之宣告
    ，以暫不執行為適當，併予宣告緩刑2年，以啟自新。
據上論斷，應依刑事訴訟法第273條之1第1項、第299條第1項前
段，刑法第2條第1項前段、第59條、第41條第1項前段、第74條
第1項第2款，修正前刑法第321條第1項第3款，判決如主文。
本案經檢察官林妙蓁到庭執行職務
中    華    民    國   100    年    7     月    8     日
                  臺灣臺北地方法院刑事第八庭
                              法  官  古瑞君
以上正本證明與原本無異。
如不服本判決應於收受送達後10日內向本院提出上訴書狀，並應
敘述具體理由；其未敘述上訴理由者，應於上訴期間屆滿後20日
內向本院補提理由書（均須按他造當事人之人數附繕）「切勿逕
送上級法院」。
告訴人或被害人如對於本判決不服者，應具備理由請求檢察官上
訴，其上訴期間之計算係以檢察官收受判決正本之日期為準。
                               書記官  莊宜諳
中    華    民    國   100    年    7     月    8     日
附錄論罪科刑之條文：
刑法第321 條（100 年1 月26日修正公布前）
犯竊盜罪而有下列情形之一者，處6月以上5年以下有期徒刑：
一、侵入夜間侵入住宅或有人居住之建築物、船艦或隱匿其內而
    犯之者。
二、毀越門扇、牆垣或其他安全設備而犯之者。
三、攜帶兇器而犯之者。
四、結夥三人以上而犯之者。
五、乘火災、水災或其他災害之際而犯之者。
六、在車站、埠頭而犯之者。
前項之未遂犯罰之。